【裁判字號】    95,裁,1516
【裁判日期】    950713
【裁判案由】    聲請停止執行
【裁判全文】
最  高  行  政  法  院  裁  定
                                     95年度裁字第01516號
抗  告  人  甲○○
訴訟代理人  廖修譽律師
上列抗告人因與相對人臺北縣政府間聲請停止執行事件，對於中
華民國95年5月24日臺北高等行政法院95年度停字第40號裁定提
起抗告，本院裁定如下︰
    主  文
抗告駁回。
抗告訴訟費用由抗告人負擔。
    理  由
一、按抗告法院認抗告為不合法或無理由者，應為駁回抗告之裁
    定。
二、本件相對人以民國94年4月19日北府地區字第0940314795號
    之行政處分（下稱系爭處分），請求抗告人繳回河川公有土
    地改良救濟金新臺幣（下同）8,677,750元（不含利息為6,7
    40,000元），抗告人不服，乃向臺北高等行政法院提起行政
    訴訟。嗣抗告人收到法務部行政執行署板橋行政執行處95年
    5月16日板執忠94年費執特字第141752號函，告知已定期詢
    價，準備對其所有坐落於臺北縣三峽鎮○○○段1242地號、
    臺北縣三峽鎮○○段十八份小段36－46地號、臺北縣三峽鎮
    ○○段十八份小段36－47地號、臺北縣鶯歌鎮○○○段339
    －272地號、臺北縣鶯歌鎮○○○段339－137地號、臺北縣
    鶯歌鎮○○段574地號等土地及同段2025建號之建物進行拍
    賣等語，抗告人認系爭處分合法性顯有疑義，如於該處分確
    認合法前擅行拍賣，將造成抗告人難以回復之損害，乃向臺
    北高等行政法院聲請停止系爭處分之執行。經原審裁定以：
    本件抗告人對於系爭處分所爭執者，厥為相對人可否請求抗
    告人繳回河川公有土地改良救濟金8,677,750元，而其所稱
    法務部行政執行署板橋行政執行處準備執行之標的則為土地
    及建物，皆屬財產上之請求或執行，本件縱不予停止執行，
    於一般社會通念上，並非不能以金錢賠償之，亦即就系爭處
    分之執行，並無損害不能回復原狀或達到回復困難之程度可
    言。從而聲請人為本件停止執行之聲請，核與行政訴訟法第
    116條第2項前段所規定之要件不合，要難准許，應予駁回。
三、抗告意旨略謂：（一）依強制執行法所為之拍賣，通說係解
    為買賣之一種，即以債務人為出賣人，拍定人為買受人，而
    以拍賣機關代替債務人立於出賣人之地位（最高法院47年台
    上字第152號、49年台抗字第83號及80年台抗字第143號判例
    參照）。顯然一經拍賣，出賣物之所有權既已移轉，出賣人
    再取得該物之機會微乎其微，若所有權人已對該物加以改良
    ，縱將來以金錢賠償，亦與回復原狀顯有相當之差別；且若
    回復原狀不能，雖得以金錢賠償損害，然此項代替賠償之金
    錢與不動產失其利用價值之財產性質損害究非相同。故原判
    決認本件不發生難於回復損害之情況，即有可議。（二）本
    件受查封不動產之坐落臺北縣三峽鎮○○○段1242地號土地
    ，價值達11,623,700元，已足以確保將來之執行，並無急於
    實施拍賣之必要；且受查封不動產之總價值已高達25,588,3
    00元，執行機關之查封顯有違行政執行法第3條之比例原則
    ，從而原裁定應予廢棄等語。
四、本院查：按「行政訴訟繫屬中，行政法院認為原處分或決定
    之執行，將發生難於回復之損害，且有急迫情事者，得依職
    權或依聲請裁定停止執行」，為行政訴訟法第116條第2項前
    段所明定。依上開規定，停止執行，以原處分或決定之執行
    ，將發生難以回復之損害，且有急迫情事為要件。而所謂難
    以回復之損害，係指其損害不能回復原狀，或不能以金錢賠
    償，或在社會一般通念上，如為執行可認達到回復困難之程
    度而言。查抗告人係因系爭處分負有繳回河川公有土地改良
    救濟金之義務，抗告人受執行者既為金錢給付義務，縱予執
    行，尚難謂將發生難於回復之損害，原審以前揭理由，裁定
    駁回抗告人停止執行之聲請，並無不合，其抗告難認有理由
    ，應予駁回。
五、依行政訴訟法第104條、民事訴訟法第95條、第78條，裁定
    如主文。
中    華    民    國    95    年    7     月    13    日
                  第五庭審判長法  官  鄭  淑  貞
                              法  官  黃  合  文
                              法  官  吳  明  鴻
                              法  官  林  茂  權
                              法  官  鄭  小  康
以  上  正  本  證  明  與  原  本  無  異
中    華    民    國    95    年    7     月    13    日
                              書記官  郭  育  玎


司法院資訊處製作；財團法人民間司法改革基金會備份。
